臺灣臺中地方法院刑事判決　　　　　　 100年度易字第2439號
公　訴　人　臺灣臺中地方法院檢察署檢察官
被　　　告　潘崑源
上列被告因竊盜案件，經檢察官提起公訴（99年度偵字第18899
、21152、26745號），本院判決如下：
    主    文
潘崑源犯如附表編號1至5所示之罪，分別處如附表編號1至5所示
之刑。應執行有期徒刑壹年伍月。
    犯罪事實
一、潘崑源分別基於竊盜之犯意，意圖為自己不法之所有，竊取
    他人之物品，其竊取之時間、地點、被害人、手法及所竊物
    品，均詳如附表所示。
二、案經臺中縣警察局（現改制為臺中市政府警察局）豐原分局
    、南投縣政府警察局集集分局報告及高雄縣警察局（現改制
    為高雄市政府警察局）林園分局報告臺灣高雄地方法院檢察
    署呈請臺灣高等法院檢察署核轉臺灣臺中地方法院檢察署檢
    察官偵查起訴。
    理    由
一、證據能力之說明﹕
    按現行刑事訴訟法為保障被告之反對詰問權，排除具有虛偽
    危險性之傳聞證據，以求實體真實之發現，於該法第159條
    第1項明定被告以外之人於審判外之言詞或書面陳述，除法
    律有規定者外，不得作為證據。而刑事訴訟法第159條之1至
    159條之4有傳聞法則之例外規定，且被告以外之人於審判外
    之陳述，雖不符前4條之規定，而經當事人於審判程序同意
    作為證據，法院審酌該言詞陳述或書面陳述作成時之情況，
    認為適當者，亦得為證據；當事人、代理人或辯護人於法院
    調查證據時，知有第159條第1項不得為證據之情形，而未於
    言詞辯論終結前聲明異議者，視為有前項之同意，刑事訴訟
    法第159條之5定有明文。本件關於以下論及之被害人鄔丁財
    、陳義旺、遠傳電信股份有限公司職員吳志偉、徐建福等人
    於警詢之指訴，均係屬被告以外之人於審判外之書面陳述，
    而檢察官、被告並未就上開陳述有所爭執，且迄於言詞辯論
    終結前，均未主張有刑事訴訟法第159條第1項不得為證據之
    情形，是應認已同意作為證據，且經本院審酌後，認無不適
    當之情形，應認具有證據能力，合先敘明。
二、認定犯罪事實所憑之證據及理由﹕
  (一)上開犯罪事實，業經被告潘崑源於警詢、偵訊及本院審理時
    坦承不諱，核與被害人鄔丁財、陳義旺、遠傳電信股份有限
    公司職員吳志偉、徐建福等人於警詢之指訴情節相符，復有
    內政部警政署刑事警察局99年5月4日刑醫字第0990048828號
    鑑定書、99年6月3日刑醫字第0990060207號鑑定書等在卷可
    稽，足認被告之自白與事實相符。本件事證明確，被告之犯
    行洵堪認定。
  (二)另關於附表編號4、5所示被告之犯罪時間，被告供承係於99
    年3月間所為（見99年偵字第26745卷第21頁反面至22頁），
    而被害人即遠傳電信股份有限公司職員徐建福於警詢中係稱
    遭竊發現時間分別於99年4月16日、99年5月10日。另查被告
    於99年4月6日已入監服刑（見臺灣高等法院被告前案紀錄表
    ），且經本院電詢被害人即遠傳電信股份有限公司職員徐建
    福關於附表編號4、5之遭竊時間，徐建福覆稱：依照伊公司
    規定，除非有故障，需要馬上至基地台處理，否則一般正常
    而言，是每半年巡視基地台一次，所以伊等是在99年4月16
    日及99年5月10日分別巡視河東里、竹門里附近之基地台時
    才發現遭竊而報警，至於何時被竊，伊等就不知道了等語，
    有本院100年9月23日上午10時電話紀錄表1紙在卷可參（見
    本院卷第35頁）。綜合上情，附表編號4、5所載之犯罪時間
    ，應以被告供稱之99年3月間為可採；起訴書原載之99年4月
    16日、99年5月10日，應係發覺遭竊之時間，而非被告行竊
    之時間，併予敘明。
三、論罪科刑﹕
  (一)關於刑法第321條第1項第3款之新舊法比較﹕
    刑法第321條於100年1月26日經公布修正，並於100年1月28
    日生效，被告行為時，刑法第321條加重竊盜罪規定：「犯
    竊盜罪而有左列情形之一者，處6月以上、5年以下有期徒刑
    ：一、於夜間侵入住宅或有人居住之建築物、船鑑或隱匿其
    內而犯之者。二、毀越門扇、牆垣或其他安全設備而犯之者
    。三、攜帶兇器而犯之者。四、結夥三人以上而犯之者。五
    、乘火災、水災或其他災害之際而犯之者。六、在車站或埠
    頭而犯之者。前項之未遂犯罰之」；修正後之刑法第32 1條
    則規定：「犯竊盜罪而有下列情形之一者，處6月以上、5年
    以下有期徒刑，得併科新臺幣10萬元以下罰金：一、侵入住
    宅或有人居住之建築物、船艦或隱匿其內而犯之者。二、毀
    越門扇、牆垣或其他安全設備而犯之者。三、攜帶兇器而犯
    之者。四、結夥三人以上而犯之者。五、乘火災、水災或其
    他災害之際而犯之者。六、在車站、埠頭、航空站或其他供
    水、陸、空公眾運輸之舟、車、航空機內而犯之者。前項之
    未遂犯罰之」，是被告行為後，其所犯之刑法第321條第1項
    第3款規定已有變更，應依刑法第2條第1項之規定，為「從
    舊從輕」之比較，經新舊法比較結果，因舊法未規定得併科
    新臺幣10萬元以下罰金，故以修正前刑法第321條第1項第3
    款之規定較有利於被告，自應適用修正前刑法第321條第1項
    第3款之規定。
  (二)按刑法第321條第1項第3款之攜帶兇器竊盜罪，係以行為人
    攜帶兇器竊盜為其加重條件，此所謂兇器，其種類並無限制
    ，凡客觀上足對人之生命、身體、安全構成威脅，具有危險
    性之兇器均屬之，且祇須行竊時攜帶此種具有危險性之兇器
    為已足，並不以攜帶之初有行兇之意圖為必要（最高法院79
    年臺上字第5253號判例意旨參照）。查本件被告為附表編號
    2、3、4竊盜犯行時所持之螺絲起子1支，其質地堅硬，若持
    以攻擊人，將產生一定之危害，自屬足以傷害人之生命、身
    體之兇器。是核被告就附表編號1、5所為，均係犯刑法第
    320條第1項之竊盜罪；就附表編號2、3、4所為，均係犯修
    正前刑法第321條第1項第3款之攜帶兇器竊盜罪。被告所犯
    上開5次竊盜罪，犯意各別，行為互殊，應分論併罰。另被
    告所為附表編號3、4、5所示犯行，於被告向警員供承犯行
    前，依卷內資料所示，具偵查犯罪權之機關或人員尚無何確
    切之根據得合理懷疑被告為犯罪嫌疑人（參99年偵字第2674
    5號偵查卷第22頁），是此部分核屬對於未發覺之罪自首而
    受裁判，爰依刑法第62條前段規定，減輕其刑。
  (三)爰審酌被告年值青壯，不思循正軌謀求生活之資，竟為上開
    5次竊盜犯行，侵害3名被害人之財產法益，並將竊得之基地
    臺內電池變賣求現，供己花用，其行實值非難；兼衡酌被告
    犯罪後坦承犯行，及其竊得之車牌號碼D8-7495號自小貨車
    、OX-1863號自小客車均已交被害人鄔丁旺、陳義旺領回（
    見林園分局警卷第41至42頁、豐原分局警卷第11頁），使被
    害人鄔丁旺、陳義旺之損失未進一步擴大等一切情狀，分別
    量處如主文所示之刑，並定其應執行刑。
  (四)被告於附表編號2、3、4所持用之螺絲起子1支，既未據扣案
    ，復查無其他積極證據足以證明現尚存在，爰不予宣告沒收
    ，併此敘明。
  (五)另檢察官雖聲請依竊盜犯贓物犯保安處分條例第3條第1項規
    定，對被告宣告於刑之執行前令入勞動場所強制工作乙節，
    然按保安處分係對受處分人將來之危險性所為拘束其身體、
    自由之處置，以達教化與治療之目的，為刑罰之補充制度，
    本諸法治國家保障人權之原理及刑法之保護作用，其法律規
    定之內容，應受比例原則之規範，使保安處分之宣告，與行
    為人所為行為之嚴重性，行為人所表現之危險性，及對行為
    人未來行為之期待性相當（司法院大法官會議釋字第471號
    解釋可資參照）。又按保安處分係針對受處分人將來之危險
    性所為之處置，以達教化、治療之目的，為刑罰之補充制度
    。我國現行刑法採刑罰與保安處分雙軌制，係在維持行為責
    任之刑罰原則下，為協助行為人再社會化之功能，以及改善
    行為人潛在之危險性格，期能達成根治犯罪原因、預防犯罪
    之特別目的。是保安處分中之強制工作，旨在對嚴重職業性
    犯罪及欠缺正確工作觀念或無正常工作因而犯罪者，強制其
    從事勞動，學習一技之長及正確之謀生觀念，使其日後重返
    社會，能適應社會生活。竊盜犯贓物犯保安處分條例第3條
    第1項規定：「18歲以上之竊盜犯、贓物犯，有犯罪之習慣
    者，得於刑之執行前，令入勞動場所強制工作。」授權法院
    「得」依具體情狀決定是否令有竊盜、贓物犯罪習慣之被告
    入勞動場所強制工作，而非「必」宣告之，即係本於保安處
    分應受比例原則之規範，使保安處分之宣告，與行為人所為
    行為之嚴重性、行為人所表現之危險性及對於行為人未來行
    為之期待性相當之意旨而制定，而由法院視行為人之危險性
    格，決定應否令入勞動處所強制工作，以達預防之目的。保
    安處分之措施亦含社會隔離、拘束身體自由之性質，其限制
    人民之權利，實與刑罰同，自應受比例原則之規範，使保安
    處分之宣告，與行為人所為行為之嚴重性、行為人所表現之
    危險性，及對行為人未來行為之期待性相當（最高法院91年
    度臺上字第4625號判決意旨可資參照）。查被告於本案雖犯
    有5件竊盜犯行，值得非難，自不可取，前亦曾有多次竊盜
    之素行，此有卷附臺灣高等法院被告前案紀錄表乙份附卷可
    佐，惟本院衡酌被告本件犯罪之動機、情節、犯後之態度（
    被查獲後均能坦承犯行、具有悔意，且向警方自首部分犯行
    ），及被告前因竊盜罪經法院判決確定與執行之情形、行為
    之嚴重性、智識程度、對於未來行為之期待性，依憲法比例
    原則之規範，認本案量處被告如主文所示之刑，堪認為與其
    犯行之處罰相當，應已足令其改過自新而收懲儆之效，未達
    須以保安處分預防矯治之程度，尚無施以強制工作之必要，
    爰不併予宣告強制工作。
四、適用之法律﹕
  (一)刑事訴訟法第299條第1項前段。
  (二)刑法第2條第1項前段、第320條第1項、（修正前）第321條
    第1項第3款、第62條前段、第51條第5款。
  (三)刑法施行法第1條之1第1項、第2項前段。
本案經檢察官張良旭到庭執行職務。
中    華    民    國   100    年    9     月    30    日
                  刑事第十四庭  法  官  戴嘉慧
以上正本證明與原本無異。
如不服本判決應於收受判決後10日內向本院提出上訴書狀，並應
敘述具體理由；其未敘述上訴理由者，應於上訴期間屆滿後20日
內向本院補提理由書（均須按他造當事人之人數附繕本）「切勿
逕送上級法院」。
告訴人或被害人對於判決如有不服具備理由請求檢察官上訴者，
其上訴期間之計算係以檢察官收受判決正本之日期為準。
                                書記官  劉晴芬
中    華    民    國   100    年    9     月    30    日
【附錄論罪科刑法條】
《刑法第320條》
意圖為自己或第三人不法之所有，而竊取他人之動產者，為竊盜
罪，處5年以下有期徒刑、拘役或5百元以下罰金。
意圖為自己或第三人不法之利益，而竊佔他人之不動產者，依前
項之規定處斷。
前二項之未遂犯罰之。
《刑法第321條（加重竊盜罪）》
犯竊盜罪而有左列情形之一者，處6月以上、5年以下有期徒刑：
一、於夜間侵入住宅或有人居住之建築物、船艦或隱匿其內而犯
    之者。
二、毀越門扇、牆垣或其他安全設備而犯之者。
三、攜帶兇器而犯之者。
四、結夥三人以上而犯之者。
五、乘火災、水災或其他災害之際而犯之者。
六、在車站或埠頭而犯之者。
前項之未遂犯罰之。
【附表】
┌──┬──────┬────────┬───┬─────────┬───────┬───┐
│編號│ 時      間 │  地        點  │被害人│  手法及竊取物品  │所處罪刑      │備註  │
├──┼──────┼────────┼───┼─────────┼───────┼───┤
│ 1  │97年11月15日│屏東縣恆春鎮北門│鄔丁財│以自備鑰匙竊取車牌│潘崑源犯竊盜罪│      │
│    │某時許      │路39巷7號前     │      │號碼D8-7495號自小 │，處有期徒刑伍│      │
│    │            │                │      │貨車              │月。          │      │
├──┼──────┼────────┼───┼─────────┼───────┼───┤
│ 2  │99年1月22日 │臺中市西屯區上安│陳義旺│以螺絲起子（未扣案│潘崑源犯攜帶兇│      │
│    │某時許      │北路旁          │      │）竊取車牌號碼OX-1│器竊盜罪，處有│      │
│    │            │                │      │863號自小客車     │期徒刑捌月。  │      │
│    │            │                │      │                  │              │      │
├──┼──────┼────────┼───┼─────────┼───────┼───┤
│ 3  │99年3月11日 │嘉義縣水上鄉番子│遠傳電│以螺絲起子（未扣案│潘崑源犯攜帶兇│自首  │
│    │某時許      │寮段414、418地號│信股份│）竊取基地臺內電池│器竊盜罪，處有│      │
│    │            │                │有限公│12 顆             │期徒刑肆月。  │      │
│    │            │                │司（吳│                  │              │      │
│    │            │                │志偉）│                  │              │      │
├──┼──────┼────────┼───┼─────────┼───────┼───┤
│ 4  │99年3 月間某│臺南縣白河鎮（現│遠傳電│以螺絲起子（未扣案│潘崑源犯攜帶兇│自首  │
│    │日（起訴書附│改制為臺南市白河│信股份│）竊取基地臺內電池│器竊盜罪，處有│      │
│    │表誤載為99年│區，以下仍以舊制│有限公│12 顆             │期徒刑肆月。  │      │
│    │4月16日某時 │記）河東里畚箕湖│司（徐│                  │              │      │
│    │許）        │小段372地號     │建福）│                  │              │      │
├──┼──────┼────────┼───┼─────────┼───────┼───┤
│ 5  │99年3 月間某│臺南縣白河鎮竹門│遠傳電│徒手竊取基地臺內電│潘崑源犯竊盜罪│自首  │
│    │日（起訴書附│里竹子門段1109地│信股份│池6顆             │，處有期徒刑│      │
│    │表誤載為99年│號              │有限公│                  │月。          │      │
│    │5月10日某時 │                │司（徐│                  │              │      │
│    │許）        │                │建福）│                  │              │      │
└──┴──────┴────────┴───┴─────────┴───────┴───┘